臺灣桃園地方法院民事判決　九十二年度簡上字第二七三號
　　上　訴　人　乙○○
　　被　上訴人　甲○○
右當事人間請求給付票款事件，上訴人對於民國九十二年八月四日本院桃園簡易庭九
十二年度桃簡字第二五○號第一審判決提起上訴，於民國九十三年四月二十七日辯論
終結，本院判決如左：
    主      文
上訴駁回。
第二審訴訟費用由上訴人負擔。
    事      實
甲、上訴人部分：
一、聲明：原判決廢棄；被上訴人在第一審之訴駁回。
二、陳述：除與原判決記載相同者，茲引用之外，補稱︰上訴人與被上訴人素不相識
    ，更不曾叫訴外人何基福向被上訴人持票調現，實際上是何基福為償還賭債，始
    以上訴人名義簽發付款人新竹國際商業銀行南崁分行、發票日民國九十年十一月
    二十四日、面額新台幣（下同）二十五萬元之支票（下稱本件支票）給被上訴人
    ，被上訴人匯款到上訴人戶頭內，其實是換票，上訴人也未曾提領該款，何基福
    不懂法律才開立二張支票，且支付月息十八分，故被上訴人是無對價而取得本件
    支票，又何基福表示要分期還款給被上訴人，但被上訴人不同意，始未和解，且
    上訴人亦無力清償本件票款，而原審均未詳查，顯有不當。
乙、被上訴人部分：
一、聲明︰上訴駁回。
二、陳述︰除與原判決記載相同者，茲引用之外，補稱︰上訴人將空白支票與印鑑章
    交何基福保管使用，具有授與何基福代理權之行為，且何基福向被上訴人借款時
    ，承諾簽發上訴人之支票，並同意將借款直接匯入上訴人支票帳戶內，在此情形
    下，被上訴人自然相信是上訴人委託何基福出面借款。而何基福稱本件支票是先
    交給訴外人劉先生，再由劉先生轉給被上訴人做為清償賭債等情，並非真實。其
    實是何基福向劉先生調現，先拿票號0000000號之支票給付劉先生借錢，
    劉先生欠被上訴人錢，才交付該支票給被上訴人。
    理      由
一、被上訴人起訴主張︰上訴人於九十年十月二十四日由訴外人何基福向被上訴人借
    款二十五萬元，由何基福代為簽發本件支票交被上訴人，被上訴人翌日即匯款二
    十五萬元入上訴人支票帳戶；屆期被上訴人提示本件支票，竟於同年十一月二十
    六日遭退票，爰本於票據之法律關係，請求上訴人給付二十五萬元，及自支付命
    令送達上訴人之翌日即九十一年十一月二十九日起至清償日止，按週年利率百分
    之五計算之利息等語。上訴人則以：本件支票雖以伊之名義申請，但實由何基福
    保管使用，上訴人與被上訴人並不相識，亦未向其借款，而本件支票係何基福簽
    發給劉先生做為清償賭債，並非交給被上訴人調現之用置辯。
二、被上訴人主張執有本件支票，提示後遭退票等事實，有本件支票及退票理由單等
    各在卷可參，上訴人亦不爭執，堪信為真實。
三、惟上訴人主張與被上訴人素不相識，未向被上訴人調現，被上訴人匯款到伊戶頭
    ，是要換票，伊未取得該款，且何基福交付本件支票是清償賭債之用，故被上訴
    人取得本件支票為無對價關係云云。查：
（一）按由自己之行為表示以代理權授與他人，或知他人表示為其代理人而不為反對
      之表示者，對於第三人應負授權人之責任，民法第一百六十九條前段定有明文
      ，而本人若將印章與支票簿交與第三人保管，簽發支票時亦由第三人填寫，縱
      令該支票係由第三人私自簽發，然印章及支票既係併交與第三人保管使用，自
      足使第三人信其曾以代理權授與該第三人，本人自應依民法第一百六十九條規
      定，負授權人之責任。最高法院四十四年台上字第一二八四號著有判例要旨可
      參。本件上訴人將空白支票及印章交訴外人何基福保管使用等事實，為上訴人
      自認，縱上訴人稱與被上訴人素不相識，本件支票非其簽發，亦不知何基福曾
      簽發本件支票，揆諸前揭判例意旨，上訴人仍應就何基福簽發本件支票之發票
      行為負發票人之責任。又本件支票之退票理由，雖為存款不足及發票人簽章不
      符，但發票人開立支票存款帳戶留存付款銀行供比對之印文，僅供付款銀行查
      核該支票是否真實之用，若發票人確有簽發票據之意思，自不因發票人未使用
      與留存付款銀行印文相同之印章，即認該發票行為無效，此觀票據法第五條：
      在票據上簽名者，依票上所載文義負責；第六條：票據上之簽名，得以蓋章代
      之。等規定即明，訴外人何基福於原審稱︰票據是我開立的，因為誤拿印章，
      故開錯等語。（見原審卷第三十三頁）且上訴人自認本件支票上印文為真正，
      故本件支票上之印文，並不因與付款銀行留存供比對之印文不同，而異其效力
      。
（二）被上訴人稱本件支票為訴外人何基福持票向伊調現，伊已匯款到上訴人之支票
      帳戶內，而上訴人亦自認確有二十五萬元之款項匯入其支票帳戶內，可見被上
      訴人取得本件支票並非無對價關係。而上訴人稱何基福是清償賭債始簽發本件
      支票云云。惟何基福到庭稱︰甲○○是金主，我是打牌輸的，我是輸給劉先生
      賭債，劉先生叫我開票還給甲○○。（見本院九十三年一月九日準備程序筆錄
      ）縱認何基福確因積欠劉先生賭債而簽發支票，惟其積欠賭債之人為劉先生，
      並非被上訴人，被上訴人既已支付對價給上訴人始取得本件支票，依票據行為
      為不要因行為，發票人即上訴人自不能以已清償劉先生賭債之事由，對抗被上
      訴人甚明。（最高法院四十九年台上字第六七八號判例可供參考）
四、綜上所述，上訴人既將空白支票及印章交給何基福使用，應就何基福之發票行為
    對第三人負授權人之責任，而上訴人未能就被上訴人取得本件支票係無對價關係
    一事證明，從而被上訴人依票據之法律關係，請求上訴人給付二十五萬元，及自
    九十一年十一月二十九日起至清償日止，按週年利率百分之五計算之利息（被上
    訴人主張之利率），原審因而判命上訴人如數給付，並依職權宣告假執行，並無
    違誤。上訴意旨仍執前詞指摘原判決不當，求予廢棄改判，為無理由，應予駁回
    其上訴。
五、兩造其餘主張及所提證據與本院上開論斷無涉或無違，不予贅述。
六、結論：本件上訴為無理由，依民事訴訟法第四百三十六條之一第三項、第四百四
    十九條第一項、第七十八條，判決如主文。
中　　　華　　　民　　　國　　九十三　　年　　　五　　　月　　　十一　　日
                                          台灣桃園地方法院民事第一庭
~B審判長法　官　郭琇玲
~B　　　法　官　林曉芳
~B　　　法　官　潘進柳
右正本證明與原本無異
中　　　華　　　民　　　國　　九十三　　年　　　五　　　月　　　十九　　日
~B　    法院書記官　卓清和
